【裁判字號】    92,訴,374
【裁判日期】    920429
【裁判案由】    違反稅捐稽徵法等
【裁判全文】
臺灣高雄地方法院刑事判決              九十二年度訴字第三七四號
    公  訴  人  臺灣高雄地方法院檢察署檢察官
    被      告  乙○○
右列被告因違反稅捐稽徵法等案件，經檢察官提起公訴（九十一年度調偵字第七○六
號），本院判決如左：
    主  文
乙○○公司負責人為納稅義務人，以不正當方法，逃漏稅捐，處有期徒刑貳月，如易
科罰金，以佰元折算壹日；又行使偽造私文書，足以生損害於公眾及他人，處有期
徒刑貳月，如易科罰金，以佰元折算壹日。應執行有期徒刑月，如易科罰金，以
佰元折算壹日。
    事  實
一、乙○○係設高雄市○○區○○街二十三巷十二弄十四號五樓之一「崧詮工程有限
    公司」（下稱崧詮公司）之負責人，係屬稅捐稽徵法第四十七條第一款關於納稅
    義務人公司應處徒刑規定代罰之公司負責人。其明知甲○○於民國八十九年間，
    雖在該公司任職，但僅領取薪資新臺幣（下同）五萬三千九百元，竟於九十年初
    之某日，在不詳地點盜用甲○○先前受僱於該公司時所同意並授權其使用之「甲
    ○○」印章一枚，蓋用於該公司八十九年度「薪工資表」（詳本院卷第二十頁）
    上，虛偽記載甲○○自八十九年一月起至同年十二月止，在該公司工作並支領薪
    資共十六萬一千九百元，且表示甲○○已收受該薪資之事實，而偽造該「薪工資
    表」之私文書，足以生損害於甲○○；嗣乙○○復持該不實之「薪工資表」，交
    付並利用不知情之會計人員，於其業務上制作之各類所得扣繳暨免扣繳憑單（以
    下簡稱扣繳憑單）上，虛偽登載甲○○於上開期間在該公司薪資所得為十六萬一
    千九百元之事實，並由不知情之會計人員填載營利事業所得稅結算申報書文件，
    併同前開扣繳憑單，於九十年初某日，向財政部高雄市國稅局申報崧詮公司之八
    十九年度營利事業所得稅而加以行使，使之營運成本增加，營利所得減少，以此
    不正當方式逃漏崧詮公司營利事業所得稅二萬七千元，足以生損害於甲○○及稅
    捐稽徵機關對於稅捐稽徵之正確性。
二、案經甲○○向財政部高雄市國稅局提出檢舉後由該局移送臺灣高雄地方法院檢察
    署檢察官偵查起訴。
    理  由
一、訊據被告乙○○對右揭犯罪事實供認不諱，核與告訴人甲○○於本院審理中到庭
    指訴之情節相符，且有財政部國稅局檢附之檢舉書一份、被浮報各類所得扣繳暨
    免扣繳憑單影本一份、甲○○八十九年度綜合所得稅結算申報書影本三份、崧詮
    公司八十九年度營利事業所得稅結算申報書暨相關資料影本、偽造之崧詮工程有
    限公司「薪工資表」上關於甲○○所得新臺幣壹拾陸萬壹仟玖佰元部分私書各一
    紙附卷可稽。又被告所浮報之告訴人甲○○八十九年薪資所得十萬八千元，共計
    逃漏稅捐金額為二萬七千元之事實，業據財政部高雄市國稅局核算明確，有該局
    九十二年三月十七日財高國稅法字第○九二○○一七二四○號函一份附卷可稽，
    足認被告之自白核與事實相符。事證明確，被告右揭犯行洵堪認定，應予依法論
    科。
二、查被告係「崧詮公司」之負責人，自屬稅捐稽徵法第四十七條所稱之公司法規定
    之公司負責人，而「薪工資表」乃屬私文書；「扣繳憑單」係被告業務上所製作
    之文書（非屬會計憑證，最高法院九十年度台上字第七四四四號判決參照），被
    告以明知為不實之事項，而填製員工之薪工資表及扣繳憑單，並持以行使向高雄
    市國稅局申報稅捐，足以生損害於甲○○及稅捐機關課稅之正確性，故核被告乙
    ○○之所為，係犯刑法第二百十六條、第二百十條行使偽造私文書罪、第二百十
    六條、第二百十五條行使業務上登載不實文書罪。又被告係公司負責人，持製作
    內容不實之扣繳憑單，向財政部高雄市國稅局申報崧詮公司八十九年度之營利事
    業所得稅，藉以增加成本支出，減少所得，以詐術逃漏營利事業所得稅，係犯稅
    捐稽徵法第四十七條第一款、第四十一條之詐術逃漏稅捐罪。被告指示不知情之
    會計人員，製作及行使不實之扣繳憑單，為間接正犯。被告盜用「甲○○」之印
    章持以蓋用於薪資表私文書，當然產生該印章之印文，惟其盜用印章之行為，係
    偽造薪工資表私文書之部分行為；另其偽造薪工資表私文書及填製不實之扣繳憑
    單之低度行為，均應為其後行使之高度行為所吸收，均不另論罪。被告所犯上開
    行使偽造私文書罪及行使業務上登載不實文書罪間，有方法結果之牽連犯關係，
    應從一重依行使偽造私文書罪處斷。又公司為法人，公司負責人為自然人，二者
    在法律上並非同一人格主體，公司負責人為公司之代表，其為公司所為之行為，
    應由公司負責，故公司負責人為公司以詐術逃漏稅捐，因納稅義務人為公司，所
    犯稅捐稽徵法第四十一條之罪，犯罪或受罰主體仍應為公司，而非公司負責人個
    人，僅因公司於事實上無從擔負自由刑之責任，基於刑事政策之考量，故同法第
    四十七條第一款遂將納稅義務人之公司應處徒刑之規定，轉嫁於公司負責人，是
    公司負責人依該條款而適用徒刑之處罰，乃屬代罰性質，並非因其本身之犯罪而
    負行為責任。另刑法第五十五條所規定之牽連犯，必須同一人犯一罪而其方法或
    結果行為另犯他罪，必同一犯罪主體之二個以上犯罪行為間，具有目的與方法或
    目的與結果之關係，始得具裁判上一罪之價值，而從一重處斷，為處斷上之一罪
    。公司負責人為納稅義務人之公司以詐術逃漏稅捐，既非稅捐稽徵法第四十一條
    之犯罪或受罰主體，僅依同法第四十七條第一款之規定，代替公司受徒刑之處罰
    ，自與本身為犯罪主體所犯其他罪名間，不具牽連犯關係，故被告所犯上開詐術
    逃漏稅捐罪及行使偽造私文書罪間，即無方法與結果之牽連關係可言，應予分論
    併罰，公訴人認係牽連犯，尚有誤會。另公訴人雖未論及被告盜用「甲○○」印
    章以偽造薪工資表後持以行使之行使偽造私文書犯行，然此部分犯行與業經起訴
    判決有罪之行使業務不實文書犯行有牽連犯之裁判上一罪關係，已如前述，應為
    起訴效力所及，本院自得併予審究，附此敘明。爰審酌被告犯罪動機，目的，逃
    漏稅捐金額不大，所生危害非重，及犯後已坦承犯行等一切情狀，爰就其所犯二
    罪，酌情分別量處如主文所示之刑，並定其應執刑之刑，及均諭知易科罰金之折
    算標準，以示儆懲。另被告行為後，刑法第四十一條業於九十年一月十日修正公
    布施行，並於同年月十二日生效，修正後之刑法第四十一條第一項就得宣告易科
    罰金之範圍較修正前之舊法為廣，此係將來刑之執行問題，並非刑罰法律變更，
    無新舊法比較之問題，被告所處之刑及定其應執行之刑，自應適用修正後之刑法
    第四十一條第一項前段之規定，諭知易科罰金之折算標準。
據上論斷，應依刑事訴訟法第二百九十九條第一項前段，稅捐稽徵法第四十七條第一
款、第四十一條，刑法第十一條前段、第二百十六條、第二百十條、第二百十五條、
第五十五條、第四十一條第一項前段、第五十一條第五款，罰金罰鍰提高標準條例第
一條前段、第二條，判決如主文。本案經檢察官黃元冠到庭執行職務。
中      華      民      國      九十二      年    四    月    二十九    日
      臺灣高雄地方法院刑事第七庭
                                        法  官  柯  盛  益
右正本證明與原本無異。
如不服本判決，應於判決送達後十日內，向本院提出上訴狀。
                                        書記官  陳  昱  良
中      華      民      國      九十二      年    四    月    二十九    日
附錄本判決論罪科刑法條全文
稅捐稽徵法第四十七條第一款（法人或非法人團體負責人之刑責）：
本法關於納稅義務人、扣繳義務人及代徵人應處徒刑之規定，於左列之人適用之：
  一  公司法規定之公司負責人。
稅捐稽徵法第四十一條：
納稅義務人以詐術或其他不正當方法逃漏稅捐者，處五年以下有期徒刑、拘役或科或
併科新臺幣六萬元以下罰金。
中華民國刑法第二百一十六條（行使偽造變造或登載不實之文書罪）：
行使第二百十條至第二百十五條之文書者，依偽造、變造文書或登載不實事項或使登                     、第二百十六條、第二百十條、第二百十五條、第四十一條?
載不實事項之規定處斷。                                                                         、第五十一條第五款，罰金罰鍰提高標準條例第一條前段、?
中華民國刑法第二百十條（偽造變造私文書罪）：
偽造、變造私文書，足以生損害於公眾或他人者，處五年以下有期徒刑。
中華民國刑法第二百十五條：
從事業務之人，明知為不實之事項，而登載於其業務上作成之文書，足以生損害於公
眾或他人者，處三年以下有期徒刑、拘役或五百元以下罰金。


司法院資訊處製作；財團法人民間司法改革基金會備份。
